【裁判字號】    95,抗,69
【裁判日期】    951218
【裁判案由】    拍賣抵押物
【裁判全文】
臺灣新竹地方法院民事裁定                95年度抗字第69號
抗  告  人  九州鋁業股份有限公司
                        1號
法定代理人  庚○○
                        號
代  理  人  丙○○
相  對  人  己○○
                        號
相  對  人  乙○○
                        1弄2.
相  對  人  甲○○
                        17號.
相  對  人  丁○○
相  對  人  戊○○
                        18弄.
上列當事人間拍賣抵押物事件，抗告人對於中華民國95年8月7日
本院95年度拍字第337號裁定提起抗告，本院裁定如下：
    主  文
原裁定廢棄。
相對人所有如附表所示之不動產准予拍賣。
聲請及抗告程序費用新台幣仟元由相對人負擔。
    理  由
一、按最高限額之抵押契約，係指所有人提供抵押物，與債權人
    訂立在一定金額之限度內，擔保現在已發生及將來可能發生
    之債權之抵押權設定契約而言。此種抵押權所擔保之債權，
    除訂約時已發生之債權外，即將來發生之債權，在約定限額
    之範圍內，亦為抵押權效力所及，其訂有存續期間之抵押權
    ，既在擔保存續期間內發生之債權，則在存續期間屆滿前所
    發生之債權，在約定限額範圍內，對於抵押物均享有抵押權
    （最高法院72年度台抗字第469 號裁判參照）。且扺押權人
    於債權已屆清償期而未清償者，得聲請法院拍賣抵押物，就
    其賣得價金而受清償，民法第873條第1項定有明文。是法院
    所為准駁之裁定，袛須其抵押權已經依法登記，且債權已屆
    清償期而未受清償，法院即應為准許拍賣抵押物之裁定。
二、本件抗告人於原審聲請意旨及本院之抗告意旨略以：相對人
    於民國95年5月16日，以其所有如附表所示之不動產，為擔
    保第三人簡淑凌對聲請人債務之清償，設定新臺幣（下同）
    1,080,000元之最高限額抵押權，權利存續期間不定期限，
    清償日期為95年5月20日，業於95年5月26日辦畢抵押權設定
    登記在案，嗣第三人簡淑凌向聲請人借款1,080,000元，詎
    屆期後仍未獲清償，經聲請人迭次催繳均置之不理，故抗告
    人因此聲請拍賣前揭抵押物，以資受償，因此原審以債務人
    即第三人簡淑凌簽發之本票未記載發票日，不明抗告人是否
    有該借款債權存在償，抗告人之聲請不符抵押權之實行要件
    為由而予駁回抗告人之請求，即有未洽，爰提起抗告，請求
    廢棄原裁定云云。
三、經查，本件抗告人主張相對人於民國95年5月16日，以其所
    有如附表所示之不動產，為擔保第三人簡淑凌對聲請人債務
    之清償，設定新臺幣（下同）1,080,000元之最高限額抵押
    權，權利存續期間不定期限，清償日期為95年5月20 日，業
    於95年5月26日辦畢抵押權設定登記在案，嗣第三人簡淑凌
    向聲請人借款1,080,000元，詎屆期後仍未獲清償，經聲請
    人迭次催繳均置之不理等情，有他項權利證明書、抵押權設
    定契約書、本票、土地登記謄本正本各乙份為證。而抗告人
    於原審裁定時所提出之債權證據即本票雖未記載發票日，而
    有難以認定借款債權是否存在及是否為本件最高限額抵押權
    效力所及之疑義，惟抗告人於本院已提出為債權證據之本票
    原本乙紙，且其上已載明發票日、到期日，又與抵押權設定
    契約書約定之債務清償日相符，有該本票原本附卷可稽，足
    見抗告人主張：系爭債權確存在且已屆清償期而未受清償，
    故依前述規定聲請拍賣上開抵押物等情，依形式上審查，即
    無不合，應予准許。原審因抗告人提出之本票未載明發票日
    ，而駁回抗告人之聲請，雖非無據，惟查，抗告人既於本院
    補正前開債權確屬存在且已屆清償期而未受清償之證據如前
    所述，則原審以前揭理由而裁定駁回抗告人之聲請，即有未
    合。抗告意旨指摘原裁定不當，求為廢棄，為有理由，應由
    本院將原裁定廢棄，改判如主文第二項所示。
四、據上論結，本件抗告為有理由，依非訟事件法第46條、第21
    條第2項、民事訴訟法第492條、第78條，裁定如主文。
中    華    民    國    95    年    12    月    18    日
                民事第一庭審判長法  官  陳順珍
                                法  官  林佑珊
                                法  官  林南薰
正本係照原本作成。
如不服本裁定，須於裁定送達後10日內向本院提出抗告狀，同時
表明抗告理由，抗告理由須以適用法規顯有錯誤且所涉及之法律
見解具有原則上之重要性為限，經本院許可後提起再抗告。
中    華    民    國    95    年    12    月    18    日
                                書記官  蕭宛琴


司法院資訊處製作；財團法人民間司法改革基金會備份。
